【裁判字號】    98,訴,182
【裁判日期】    981009
【裁判案由】    殺人未遂
【裁判全文】
臺灣宜蘭地方法院刑事判決               98年度訴字第182號
公  訴  人  臺灣宜蘭地方法院檢察署檢察官
被      告  乙○○
                    （臺灣宜蘭看守所羈押中）
選任辯護人  包漢銘律師
上列被告因殺人未遂案件，經檢察官提起公訴（97年度偵字第
3827號），本院判決如下：
    主  文
乙○○殺人未遂，處有期徒刑伍年。
    犯罪事實
一、乙○○於民國97年9月30日晚間8時許，與友人林志宏一同前
    往宜蘭縣礁溪鄉○○路196號甲○○所經營之友誼聯誼社卡
    拉OK店飲酒作樂，於當晚10時50分許，雖已有酒意，但神智
    尚清醒之乙○○，無故在櫃台大聲喧嘩，在櫃台之江淑玉見
    狀即叫醒在辦公室睡覺之甲○○出面處理，而甲○○出面後
    即對林志宏、乙○○說酒醉不要在這裡滋事，並要林志宏帶
    乙○○離開等語，隨即走出店外抽菸，而林志宏雖邀乙○○
    一同離開，但未獲回應，乃乙○○因不滿甲○○之言詞，竟
    萌生殺害甲○○之不確定故意，遂在該聯誼社廚房拿取全長
    29.2公分，刀刃長18.3公分、寬3.5公分，單刃、刀刃鋒利
    ，刺入人之身體要害足致人於死之水果刀1把，插在右腰際
    並以衣服遮住，隨即走至櫃台取出水果刀揮舞，大聲叫囂「
    我是沒攜槍外出，如有帶槍，一定讓你們都死」，同行之林
    志宏見乙○○拿出水果刀，害怕出事，即先自行騎機車離去
    ，而乙○○在林志宏離開後亦走出店外，見甲○○背朝店門
    抽菸，即基於上開殺人不確定故意，右手持水果刀用力朝甲○○右後肩刺1刀，致甲○○右肩受有1.8公分撕裂傷，甲○○遭刺後隨即轉身倒退，乙○○復持水果刀衝向甲○○作勢
    欲刺，甲○○再退而不慎後倒，然乙○○猶不罷手，復彎腰
    面朝倒地之甲○○邊喧喊「給你死」、「給你死」等語，邊
    持刀由上往下接續朝甲○○胸頸部位刺4、5刀，甲○○在地
    上急以腳踹乙○○而躲閃開，反而乙○○遭甲○○右腳踹到
    肚子重心不穩跌倒，手持之水果刀因此刺到自己右小腿內側
    ，造成長約4公分、深約1.5公分之傷口，並至此方停止對甲○○之攻擊，並即走進馬路對面雜貨店旁之房屋，將上開水
    果刀藏放在屋內塑膠椅子下面後，再走回友誼聯誼社門口，
    待要進入店內時，甲○○喊叫不要讓乙○○進入，在店內之
    人立即將門關起，其後接獲江淑玉報案之警員黃正芳、邱聰
    榮到達現場，坐於地上之乙○○乃帶同警員至馬路對面房屋
    內取出水果刀，並由警方通知救護車將甲○○、邱聰榮送醫
    治療，甲○○始悻免死。
二、案經甲○○訴由宜蘭縣政府警察局礁溪分局報請台灣宜蘭地
    方法院檢察署檢察官偵查起訴。
    理  由
一、按被告以外之人於審判外之言詞或書面陳述，除法律有規定
    者外，不得作為證據。又被告以外之人於審判外之陳述，雖
    不符前四條之規定，而經當事人於審判程序同意作為證據，
    法院審酌該言詞陳述或書面陳述作成時之情況，認為適當者
    ，亦得為證據。當事人、代理人或辯護人於法院調查證據時
    ，知有第159條第1項不得為證據之情形，而未於言詞辯論終
    結前聲明異議者，視為有前項之同意，刑事訴訟法第159條
    第1項、第159條之5第1項、第2項分別定有明文。被告、檢
    察官於本院審理時對於下列所述之其他證據資料，均不爭執
    其證據能力，本院審酌該等證據資料作成時之狀況，並無不
    宜作為證據情事，依刑事訴訟法第159條之5規定，自得作為
    證據。
二、訊據被告固坦承有於上揭時、地持刀刺傷告訴人甲○○之事
    實不諱，惟矢口否認有殺人未遂之犯行，並與辯護人均辯稱
    ：當時係告訴人甲○○在店外持木棍砸伊未著，木棍掉到地
    上，伊見告訴人甲○○想撿起木棍，才出手推告訴人甲○○
    手臂，乃不慎手持之水果刀才刺到告訴人甲○○，伊係出自
    於防衛意思，且伊僅是想傷害告訴人甲○○，並沒有要致告
    訴人甲○○於死之意思云云。經查：
  (一)證人江淑玉因被告在櫃台大聲喧嘩無法處理，乃叫醒在聯諠
    社睡覺之證人甲○○出面處理，證人甲○○醒後即在櫃台要
    證人林志宏將被告帶回去不要滋事，隨後即走出店外抽菸等
    情，業據證人江淑玉、甲○○、丙○○、林志宏證述在卷，
    亦為被告所不爭執；而被告在證人甲○○走出店外後，隨即
    到廚房拿取上開水果刀插在右腰際再以衣服遮住走至櫃台持
    刀揮舞乙節，亦據證人丙○○證述在卷，亦為被告所不爭執
    ；又被告在櫃台持刀揮舞，並叫囂「我是沒攜槍外出，如有
    帶槍，一定讓你們都死」，同行之林志宏見狀即趁隙離開，
    亦據證人江淑玉、丙○○證述明確；又被告持水果刀走出店
    外見證人甲○○背對店門，旋右手持刀刺入證人甲○○右後
    肩，造成證人甲○○受有上開傷勢，業據證人甲○○證述在
    卷，亦為被告所不爭執。而證人甲○○遭被告刺傷隨即轉身
    後退，然被告復持水果刀衝向證人甲○○，證人甲○○再後
    退因而不慎倒地，而被告猶彎腰面朝倒地之甲○○邊喧喊「
    給你死」、「給你死」等語，邊持刀由上往下接續朝甲○○
    胸頸部位刺4、5刀，甲○○在地上以腳踹乙○○而躲閃開，
    反而乙○○遭甲○○右腳踹到肚子重心不穩跌倒，手持之水
    果刀因此刺到自己右小腿內側，造成上開傷口等情，分據證
    人甲○○、丙○○證述綦詳，並有國立陽明大學附設醫院告
    訴人甲○○驗傷診斷書及被告急診病歷、急診護理記錄、檢
    傷照片、檢查報告書，及現場照片在卷可查。
  (二)被告手持之水果刀長29.2公分，刀刃長18.3公分、寬3.5 公
    分，單刃、刀刃鋒利（見97年偵字第3827號卷第75之1頁檢
    察官勘驗筆錄），而被告能預見所持有上開水果刀前端尖銳
    ，金屬製品，質地堅硬，近距離朝他人胸頸部刺入，可能發
    生死亡之結果，竟持該水果刀自後刺入證人甲○○右後肩，
    再於證人甲○○倒地之際，邊喧喊「給你死」、「給你死」
    等語，並接續朝證人甲○○胸頸部位刺4.5刀，再參以被告
    遭證人甲○○以腳踹到肚子重心不穩跌倒，刺到自己右小腿
    內側，竟因此造成長約4公分、深約1.5公分之傷口，可知被
    告下手刺證人甲○○時用力之猛，足見被告有致證人甲○○
    因此死亡亦不違背本意之不確定殺人故意。被告及辯護人辯
    稱被告僅有傷害之故意云云，並不可採。再者，被告刺傷自
    己右小腿後，即跑到對面的雜貨店隔壁空屋將水果刀藏好又
    轉回聯誼社時，證人甲○○始自隔壁撿拾木棍避免被告靠近
    ，在此之前並未有持木棍攻擊被告之行為，且被告往聯誼社
    靠近時，證人甲○○即大聲要證人丙○○關上店門，而被告
    隨即坐在地上等情，亦據證人甲○○、丙○○證述在卷。證
    人甲○○自始既未對被告攻擊，被告辯稱係因證人甲○○持
    木棍朝其攻擊未著，木棍掉在地上，又看到證人甲○○想撿
    起木棍，才推其手臂而不慎刺到證人甲○○，其當時係基於
    防衛意思云云，顯不可採。又，與被告同行之友人林志宏於
    被告在店內櫃台揮舞水果刀時，因認情事不妙，可能會出事
    ，即先行離開，並未目睹被告在其離開後，在店外持水果刀
    接續刺證人甲○○之行為，業據證人林志宏在偵查時證述在
    卷，核與證人丙○○、江淑玉證述相同，證人林志宏既未目
    睹被告殺人行為，爰不予以傳喚。又被告行為當時雖有喝酒
    ，惟經警測試之呼氣中酒精濃度為每公升0. 66毫克，有被
    告酒精濃度檢測單在卷可稽，依該酒測值顯難認定被告當時
    已無意識知覺，且被告經檢察官囑託衛生局鑑定，經衛生局
    精神科主任於隔日下午6時40分鑑定被告精神正常、意識清
    楚，有鑑定報告在卷可查（見偵查卷第13頁），且被告亦自
    承當時意識清楚，再參以前往現場處理之警員黃正芳、邱聰
    榮於偵查中亦證稱被告當時精神、意識狀況為冷靜、清楚（
    見偵查卷第67、68頁）。綜上，本院認並無必要對被告實施
    精神鑑定之必要，併予敘明。
  (三)綜上，被告殺人未遂犯行，已然明灼，應予論罪科刑。
三、核被告所為，係犯刑法第271條第2項、第1項之殺人未遂罪
    嫌。又被告著手持水果刀刺入告訴人即證人甲○○右肩部及
    接續刺數下之殺人行為，並未發生死亡之結果，為未遂犯，
    爰依刑法第25條第2項之規定，減輕其刑。爰審酌被告僅因
    細故即萌殺人之犯意，並以單刃鋒利水果刀刺殺證人甲○○
    ，手段兇殘，犯後雖卸詞狡辯無殺人犯意，但已表示後悔等
    一切情狀，量處被告有期徒刑5年。又扣案之水果刀1把，非
    被告所有，業據被告供承在卷，復無證據證明係被告所有，
    爰不諭知沒收，併予敘明。
據上論斷，應依刑事訴訟法第299條第1項前段、刑法第271條第2
項、第1項，第25條第2項，判決如主文。
本案經檢察官陳嘉瑜到庭執行職務。
中    華    民    國    98    年    10    月    9     日
                  刑事第四庭審判長法  官  林楨森
                                  法  官  蔡仁昭
                                  法  官  辜漢忠
以上正本證明與原本無異。
如不服本判決應於收受送達後十日內向本院提出上訴書狀，並應
敘述具體理由；其未敘述上述理由者，應於上訴期間屆滿後二十
日內向本院補提理由書(均須按他造當事人之人數附繕本)「切勿
逕送上級法院」。
                                  書記官  吳文雄
中    華    民    國    98    年    10    月    9     日
附錄本案論罪科刑法條：
中華民國刑法第271條
（普通殺人罪）
殺人者，處死刑、無期徒刑或10年以上有期徒刑。
前項之未遂犯罰之。
預備犯第1項之罪者，處2年以下有期徒刑。


司法院資訊處製作；財團法人民間司法改革基金會備份。
